最高法院民事裁定　　　　　　　九十四年度台抗字第五六八號
　　再 抗告 人　中華成長三資產管理股份有限公司
　　法定代理人　童兆勤
　　代　理　人　侯水深律師
上列再抗告人因與債務人皇建建設股份有限公司等間強制執行事
件，聲明異議，對於中華民國九十四年三月八日台灣高等法院台
中分院裁定（九十四年度抗字第二○五號），提起再抗告，本院
裁定如下：
    主  文
再抗告駁回。
再抗告程序費用由再抗告人負擔。
    理  由
本件再抗告人以：債務人皇建建設股份有限公司（下稱皇建公司
）設定抵押與伊之系爭土地，其拍賣之最低價額已不足以清償伊
之優先抵押債權。伊已陳明不願實行抵押權，並撤回其強制執行
之聲請，併案債權人即相對人甲○○聲請繼續拍賣已無實益，乃
台灣台中地方法院（下稱台中地院）仍逕依相對人甲○○之聲請
繼續拍賣，將系爭土地及地上未辦保存登記之建物併付拍賣，使
伊被迫遭受期前清償之效果，而有損伊之抵押債權，爰聲明異議
求為撤銷執行程序。台中地院裁定駁回再抗告人之聲明異議，再
抗告人不服提起抗告。原法院以：按建築物及其基地同屬於債務
人所有者，得併予查封、拍賣。又建築物及其基地同屬於債務人
所有者，宜將建築物及其基地併予查封、拍賣。其有公寓大廈管
理條例第四條第二項情形者，應將其建築物及其基地併予查封、
拍賣，不得分別拍定，強制執行法第七十五條第三項及辦理強制
執行事件應行注意事項第四十項第七款分別定有明文。因建築物
不能與基地之使用分離而獨立存在，故建築物與基地同屬債務人
所有時，為避免僅拍賣其一，致建築物與基地異其所有人，衍生
複雜之法律關係，自以合併查封、拍賣為宜，此種執行方法，並
不限於抵押權人聲請執行時始適用之，即普通債權人聲請強制執
行亦有適用。查再抗告人對皇建公司所有系爭土地及地上未辦保
存登記之建物聲請強制執行，台中地院以九十三年度執字第三八
三○八號受理；嗣相對人甲○○執台中地院九十三年度票字第八
八七七、八八七八、八八七九號民事裁定及確定證明正本亦對於
債務人皇建公司聲請強制執行，經台中地院以九十三年度執字第
五四八○一號受理，並併入九十三年度執字三八三○八號執行。
則相對人甲○○為執有執行名義之併案債權人，本得於執行名義
所載債權額度內，聲請對於債務人皇建公司之財產為執行，是其
固為普通債權人，亦得依強制執行法第七十五條，請求就債務人
皇建公司所有之系爭土地及未辦保存登記之增建物聲請併付拍賣
。雖再抗告人對於系爭土地及地上未辦保存登記之建物於聲請強
制執行後，撤回強制執行，惟相對人甲○○已具狀聲請減價拍賣
，原執行程序自不因再抗告人撤回強制執行而停止。又強制執行
法第三十四條第二項規定，依法對於執行標的物有擔保物權或優
先受償權之債權人，不問其債權已否屆清償期，應提出其權利證
明文件，聲明參與分配，即有擔保物權之債權人須強制參與分配
。雖抵押權人陳明不願行使其抵押權而撤回執行，執行法院仍應
依併案債權人之聲請繼續執行，並將抵押權人之優先債權列入分
配。本件相對人甲○○為執有執行名義之併案債權人，本得就系
爭土地與建物聲請併付拍賣，自不宜單獨就土地認定其是否有拍
賣無實益之情形。至於系爭土地與建物併付拍賣結果，系爭土地
拍賣之底價雖不足清償再抗告人之優先債權，然該土地上之未辦
保存登記建物，其拍賣所得價金仍應由普通債權人依其債權之比
例而受償，相對人甲○○仍有機會受償，難謂其聲請繼續拍賣對
其為無實益。因而維持台中地院所為駁回再抗告人異議聲明之裁
定，駁回其抗告，經核於法洵無違誤。再抗告意旨仍執陳詞，指
摘原裁定不當，聲明廢棄，為無理由。
據上論結，本件再抗告為無理由。依強制執行法第三十條之一，
民事訴訟法第四百九十五條之一第二項、第四百八十一條、第四
百四十九條第一項、第九十五條、第七十八條，裁定如主文。
中　　華　　民　　國　九十四　年　　六　　月　　十六　日
                      最高法院民事第八庭
                          審判長法官  劉　延　村
                                法官  陳　重　瑜
                                法官  黃　秀　得
                                法官  葉　勝　利
                                法官  簡　清　忠
      本件正本證明與原本無異
                                      書  記  官
中　　華　　民　　國　九十四　年　　六　　月　二十九　日
                                                      V
